【裁判字號】    98,上重訴,45
【裁判日期】    990119
【裁判案由】    殺人等
【裁判全文】
臺灣高等法院刑事判決                98年度上重訴字第45號
上  訴  人
即  被  告  丁○○
選任辯護人  李長生律師
            廖克明律師
            王昭婷律師
上  訴  人
即  被  告  丙○○
選任辯護人  涂惠民律師
上列上訴人等因殺人等案件，不服臺灣臺北地方法院97年度重訴
字第79號，中華民國98年 6月18日第一審判決（起訴案號：臺灣
臺北地方法院檢察署97年度偵字第14658號、97年度偵緝字第165
7號），提起上訴，本院判決如下：
    主  文
上訴駁回。
    事  實
一、丙○○前於民國87年8 月間因詐欺案件，經臺灣基隆地方法
    院以88年度易字第542號判處有期徒刑3月，經本院以89年度
    上易字第3871號判決撤銷原判決，改判有期徒刑 3月確定（
    下稱第一案）；又因妨害風化案件，經臺灣臺北地方法院以
    89年度訴字第348號判處有期徒刑1年，經本院及最高法院分
    別以89年度上訴字第2681號、90年度臺上字第3510號駁回上
    訴而確定（下稱第二案）；另因偽造文書案件，經臺灣士林
    地方法院以90年度簡字第373號判處有期徒刑3月確定（下稱
    第三案）；復因違反動產擔保交易法案件，經原法院以91年
    度簡字第1270號判處有期徒刑3月確定（下稱第四案），第
    一案、第二案經本院以90年度聲字第2300號裁定其應執行刑
    為有期徒刑1年1月，而與第三案、第四案接續執行至92年11
    月3日因假釋付保護管束期滿未經撤銷而執行完畢。
二、緣丁○○所有位在臺北市○○區○○路4段207巷15號之1 房
    屋部分出租予丙○○使用，並將其出資購買之借用訴外人陳
    晉福為登記名義人車牌號碼為 DH-3901號自用小客車一部借
    予丙○○使用，讓丙○○攬客維生，其 2人交情匪淺。又丁○○係從事不動產仲介經營者，惟因營運不善，急需資金週
    轉，遂於95年間陸續持客票向從事裱畫工作友人張浚原（96
    年1月10日更名前原姓名：張德雲）票貼借貸現金新臺幣800
    萬元許，惟張浚原現金不足，乃輾轉向摰友甲○○借得 800
    萬元許，並知告甲○○此 800萬元許係丁○○應急需用，甲○○取得上開客票乃交付 800萬元許予張浚原後，張浚原立
    即將 800萬元交付丁○○週轉，之後，丁○○無力還款並持
    客票欲再向張浚原票貼借貸現金，斯時，張浚原偕同丁○○
    至甲○○住處，介紹丁○○認識甲○○，再由丁○○陸續向
    甲○○借貸800萬元許，惟甲○○向張浚原催討上開800萬元
    許債務，張浚原乃續向債務人丁○○追討，惟債務人丁○○
    仍無力償還，張浚原乃告知甲○○上情，並徵得甲○○同意
    受讓上開張浚原對丁○○ 8百萬元之債權移轉，職是，丁○○積欠甲○○總計有1600萬元許，惟甲○○仍央請張浚原向
    丁○○催討債務，而張浚原深覺摰友甲○○因自己介紹丁○○認識致無端受累，遂多次邀約丁○○至臺北市○○區○○
    路639號1樓甲○○住處內商談解決債務事宜，丙○○亦曾多
    次陪同丁○○至上址赴約，而結識張浚原。詎丁○○因張浚
    原多次討債逐漸交惡、心存芥蒂，致使丁○○心生不悅，萌
    生殺害張浚原之故意，由丁○○提議以硫酸謀殺張浚原，並
    與丙○○共同基於殺人之犯意聯絡，由丁○○提供2000元，
    並駕駛上開DH-3901號自用小客車搭載丙○○，於97年6月24
    日下午，前往臺北市○○區○○路 52之1號之拓南化學原料
    有限公司，以700元之代價，向不知情之己○○購買硫酸1桶
    ，並放置該車後車廂內，而丙○○建議暫放置其弟楊永裕住
    所即臺北市信義區○○○路○段725號 1樓處，預備伺機之用
    ，丁○○允之並駕車搭載丙○○至上開忠孝東路 5段725號1
    樓時，適遇丙○○之兄卯○○欲騎乘機車外出而碰面打招呼
    後，卯○○即騎乘機車離去，而丁○○與丙○○下車，並由
    丙○○、丁○○央請上址屋內丙○○之兄子○○暫允寄放代
    保管上開硫酸 1桶，惟丙○○因手受傷無法提重物，子○○
    腳無力而無法提重物，爰由丁○○自行開啟該車後車廂，並
    取出硫酸 1桶置放該址處所，旋由丁○○駕車搭載丙○○一
    同離去。嗣於翌日（即25日）下午，其 2人復承上開殺人之
    犯意聯絡，共謀以洽商解決債務為幌，由丁○○撥打電話連
    絡邀約張浚原出面單獨見面地點，並誘使張浚原乘坐丁○○
    所駕該車後，再搭載丙○○身上預藏客觀上可供兇器使用之
    美工刀 1把（未扣案）上車坐在後座，俾便控制張浚原前往
    山區偏遠處共同殺害，謀議既定，旋於97年 6月25日18時05
    分22秒（通話秒數109秒）、同日19時01分30秒 （通話秒數
    112秒）、同日19時15分55秒（通話秒數129秒）、即由丁○○使用丙○○平日使用之0000000000號行動電話與張浚原00
    00000000號行動電話連繫，雙方約定於97年 6月25日19時30
    分許，在臺北市○○○路○段啟聰學校對面的全家便利商店
    會合，洽談債務解決事宜，張浚原於電話中同意攜帶上開借
    款票據前往會面，丁○○即駕車先搭載丙○○至上開啟聰學
    校前方不遠處之臺北市○○○路、中山高架橋下等待，再由
    丁○○單獨駕車前往上開約定見面地點等待，迨至約定時間
    ，仍未見張浚原出現，丁○○乃於97年 6月25日19時31分10
    秒，以上開0000000000號行動電話與張浚原0000000000號行
    動電話連繫（通話秒數39秒）後，確認張浚原將遲到約10至
    15分鐘許，將單獨親自前來赴會，旋於同日19時40分許，張
    浚原友人戊○○駕車搭載張浚原至上開約定見面地點附近，
    即由張浚原手提黑色公事包下車，獨自徒步前往約定地點與
    丁○○會合，並進入丁○○駕駛座旁之右邊乘客座位內，戊○○即駕車離去，斯時，丁○○即駕車前往上址不遠前之重
    慶北路中山高架橋下搭載等候接應之丙○○，丙○○自該車
    右後方車門上車，坐在後座位置，旋即以左手持預藏上開美
    工刀繞自張浚原背後伸至脖子，將美工刀刃壓放對準張浚原
    脖子喉嚨處，張浚原有掙扎動一下問丙○○：「你為什麼押
    我？」等語，丙○○答稱：「丁○○要我押您」、「不要動
    ，不然我會劃下去」等語，而丁○○自駕駛座向右趴過中心
    線，調整張浚原座位的椅背往後壓，讓張浚原整個人仰躺，
    致張浚原脖子喉嚨處有美工刀壓放對準，而讓丙○○左手持
    美工刀刃輕鬆少用力，造成張浚原不敢反抗、掙扎，丙○○
    並指示丁○○駕車沿臺北市○○○路往士林方向，到了第二
    個紅綠燈迴轉，車子行經重慶北路、民族東路、再右轉，然
    後直開環河北路，車子就一直往新店方向，再轉入北宜公路
    行駛，途經北宜公路之上新花園時，丁○○駕車暫停在該處
    停車場並下車，前往上新花園公廁，而丙○○則仍坐在張浚
    原後方，並一直以左手持美工刀壓放對準張浚原脖子喉嚨處
    ，迨丁○○上完廁所回到該車駕駛座，丙○○即指示不熟路
    況之丁○○駕車迴轉往坪林方向行駛，於同日21時10分22秒
    許，途經北宜公路55.5公里處，右轉至人煙罕至之一條產業
    道路內，進入該道路往豎井方向約50公尺處、鶯嶺13號電線
    桿旁停車後，其 3人在車內談判，而車內談判期間丙○○一
    直以左手持美工刀壓放對準張浚原脖子喉嚨處，續因丁○○
    與張浚原談判破裂，乃由丁○○與丙○○共同以不明方式悶
    縊張浚原窒息休克死亡才罷手。嗣丁○○與丙○○為圖毀屍
    滅證及棄屍方便，乃基於損壞、遺棄屍體之犯意聯絡，由丙○○下車打開右前車門，丁○○自駕駛座向右推張浚原屍體
    下車，由站立在該車右前車門外之丙○○接應拖拉已氣絕之
    張浚原屍體，惟因丙○○手臂宿疾無力，致使張浚原屍體上
    半身及頭部掉落車下，張浚原屍體頭部直接撞擊該產業道路
    柏油路面，而張浚原屍體下半身及腳部仍卡在駕駛座右側乘
    客座位下方腳踏板處，丁○○見狀即下車與丙○○合力拖張
    浚原屍體下車，並置放在該車旁右側，詎該地無路燈、天色
    極昏暗，丁○○立即開啟該車內燈光，並打開右前車門、右
    後車門，俾便車內燈光能照亮到該車右側旁之路地上張浚原
    屍體，以利將張浚原身上衣物褪去，而由丁○○與丙○○合
    力將張浚原身上衣物脫掉褪去全裸，因丙○○手傷無力，乃
    由丙○○把風，丁○○持上開美工刀將張浚原之雙腕部遠端
    切割下，致張浚原屍體因而受有右手手腕近端切除並在軟骨
    區留有切傷，腕骨近端局部腕關節軟骨並存留局部2.5公分
    淺切割傷於表層皮膚，而左手手腕於橈尺關節遠端連皮膚有
    切割傷2公分，腕關節遠端殘缺之雙掌割下，其2人再合力將
    遭雙掌割下之張浚原屍體共同拖行至距該停車地點後方5至
    10 公尺許，棄置該處，並共同以該產業道路旁之芭蕉樹葉
    覆蓋張浚原屍體，企圖令人無法辨識死者身分且掩飾渠2人
    犯罪跡證，並將張浚原之割下雙掌、衣物、黑色公事包、手
    機等物放入車內，隨即於同日22時29分許，由丁○○駕車搭
    載丙○○離開該產業道路，沿北宜公路往宜蘭方向行駛，途
    中兩度停車，第一次在北宜公路63公里處停車，由丙○○下
    車丟棄一隻斷手後，迨丙○○上車，丁○○駕車繼續沿北宜
    公路往宜蘭方向行駛，途經北宜公路64.5公里處再停車，由
    丙○○下車丟棄另一隻斷手後，再上車，丁○○隨即駕車直
    駛宜蘭火車站，於97年6月26日凌晨0時20分許，抵達宜蘭火
    車站前附近停車，2人並均下車上廁所休息，其等休息期間
    由丙○○下車攬客，有1位不詳姓名年籍乘客欲自宜蘭火車
    站至臺北縣三重市區內之目的地，而雙方議價，以車資700
    元議定成交，旋於97年6月26日凌晨1時08分許，由丁○○駕
    車，丙○○坐在駕駛座旁右側乘客座位，該名乘客坐後排乘
    客座位上，自宜蘭火車站前出發，至三重市區處目的地時，
    該名乘客下車後，復由丁○○駕該車搭載丙○○，自上開三
    重市區處往臺北市○○區○○路4段207巷15號之1租屋處，
    並於97年6月26日凌晨3時17分許，駛抵該八德路4段207巷15
    號之1租屋處附近停車，丙○○乃下車徒步返回上開租屋處
    休息，而丁○○則獨自駕車離去，至於上開美工刀、其餘張
    浚原之衣物、手機、公事包等物則遺留在車內，並由丁○○
    駕車帶走，嗣丁○○在不詳地點將上開美工刀、其餘張浚原
    之衣物、手機、公事包等物棄置滅失。戊○○因一直聯絡不
    上張浚原，且於數日後，適見電視播送上開地點，發現無名
    斷掌男性裸屍之新聞，而張浚原獨自赴約已數日未歸，並且
    失去聯絡，唯恐遇害者即係張浚原，遂向警方報案，並表示
    倘若係張浚原遇害，則丁○○、丙○○難脫重大犯嫌；嗣經
    警方調閱上開產業道路路口於案發當天夜間之錄影畫面，確
    認上開自用小客車曾於97年6月25日21時10分22秒許，途經
    上開北宜公路55.5公里處，右轉至人煙罕至之一條產業道路
    內，迨至同日22時29分許，該車駛離上開產業道路，沿北宜
    公路往宜蘭方向行駛無訛，並且循線確認死者為張浚原後，
    於同年7月4日15時30分許，在臺北市○○區○○路4段207巷
    15 之1號拘獲丙○○，並經丙○○陪同，於同年月10日，在
    北宜公路64.5公里處尋獲張浚原之斷手1支，且於楊永裕上
    開住處內扣得硫酸1桶（責付楊永裕保管），至於上開美工
    刀及張浚原之衣物、手機、公事包等物（均未扣案）經丙○○陪同搜尋仍無法尋獲；之後，丁○○於97年7月5日，在金
    門欲登機離開國境之際，被警依法攔阻不得離境，爰返回臺
    灣境內，惟經傳拘均未到案，爰依法通緝，於同年8月5日在
    臺灣臺北地方法院檢察署前，為警依法緝獲，爰查悉上情。
三、案經臺北縣政府警察局新店分局報告臺灣臺北地方法院檢察
    署偵查起訴。
    理  由
壹、證據能力部分：
一、按被告以外之人於審判外之言詞或書面陳述，除法律有規定
    者外，不得作為證據，刑事訴訟法第159條第1項定有明文。
    證人即被告丙○○於97年7月4日警詢時（見臺灣臺北地方法
    院檢察署97年度偵字第14658號編號一，以下簡稱偵14658卷
    一，第28至32頁）、97年7月 5日警詢時所陳述（見偵14658
    卷一，第33至38頁、第39至43頁）之第1、2、3 次調查筆錄
    ，對被告丁○○而言，均屬被告以外之人於審判外之陳述，
    而共同被告丙○○於原審98年 5月26日審判程序時供述：我
    上開第 1、2、3次警詢時所陳述，是因為被告丁○○叫我做
    不實陳述，理由係被告丁○○欲於97年7月5日下午 2時許搭
    飛機離境出去，要我一直拖時間，我是配合被告丁○○做不
    實陳述的筆錄等語（見原審卷三，第31至32頁），是共同被
    告丙○○於97年7月5日偵訊時結證之證述，亦有上開不可信
    情況之證述，且被告丁○○及其選任辯護人於原審及本院審
    理中，均明確表示上開供述證據，均係審判外之陳述屬於傳
    聞證據，爰揆諸上揭法條規定，上開供述證據俱無證據能力
    ，不得為證據，合先敘明。
二、按測謊之鑑驗，係就受測人對相關事項之詢答，對應其神經
    、呼吸、心跳等反應而判斷，其鑑驗結果有時亦因受測人之
    生理、心理因素而受影響，該鑑驗結果固可為審判之參考，
    但非為判斷之唯一及絕對之依據，鑑驗結果是否可採，應由
    法院斟酌取捨（最高法院85年度臺上字第5791號判決意旨參
    照）。是本院以測謊結果之可靠性如何，尚無定論，且有諸
    多不確定性，故不採用內政部警政署刑事警察局97年10月27
    日刑鑑字第0970164517號鑑定書（見臺灣臺北地方法院檢察
    署97年度偵字第14658號編號二卷，以下簡稱偵14658卷二，
    第58至62頁）作為認定犯罪事實之證據，附此敘明。
三、被告丙○○、丁○○於97年8月18日、97年9月25日偵訊時之
    供述 （見偵14658卷一，第203至206頁、第260至263頁），
    均係以被告身分接受檢察官訊問所為之供述，固均未經被告
    等人進行反對詰問，惟上開未經被告等人行使詰問權之被告
    以外之人於偵查中向檢察官所為之陳述，應屬未經完足調查
    之證據，非謂無證據能力（見最高法院95年度台上字第6675
    號判決意旨參照）；且被告丁○○、丙○○各於原審98年 3
    月10日、同年 4月14日審判程序在庭具結證述，均經被告等
    人各自選任辯護人為充分之交互詰問、陳述意見，是被告等
    人詰問權之欠缺已於審判中由其等辯護人行使予以補正，本
    院經核前開供述證據並無何顯不可信之情況，依刑事訴訟法
    第159條之1第 2項規定，上開供述證據俱有證據能力，自得
    作為證據。
四、證人戊○○、辛○○於97年10月15日偵訊時具結證述（見偵
    14658卷二，第37至43頁） 、證人甲○○於97年10月30日偵
    訊時具結證述（見偵14658卷二，第75至77頁） ，固均未經
    被告等人進行反對詰問，惟證人戊○○、辛○○、甲○○各
    於原審97年12月2日、同年12月30日、98年1月20日審判程序
    在庭具結證述，均經被告等人各自選任辯護人為充分之交互
    詰問、陳述意見，另證人甲○○復於本院審理中在庭具結證
    述並為充分之交互詰問，是被告等人詰問權之欠缺已於審判
    中由其等辯護人行使予以補正，本院經核前開供述證據並無
    任何顯不可信之情況，依刑事訴訟法第159條之1第 2項規定
    ，上開供述證據俱有證據能力，自得作為證據。
五、被告丙○○及其選任辯護人除法務部法醫研究所解剖報告書
    及鑑定報告書內關於認定死者張浚原頭枕部遭鈍器所傷，而
    且死亡血液的酒精含量之部分，係屬有錯誤外，其餘沒有意
    見（見原審卷三第37頁反面至第38頁、本院卷一第129頁）
    等語。惟按刑事訴訟法第159條第1項規定：「被告以外之人
    於審判外之言詞或書面陳述，除法律有規定者外，不得作為
    證據。」所謂「除法律有規定者」，係指該法第159條之1至
    第159條之5 及第206條等規定。是本件鑑定係審判長、受命
    法官或檢察官依刑事訴訟法第 198條規定，就鑑定事項有特
    別知識經驗者、經政府機關委任有鑑定職務者選任一人或數
    人充之；或依同法第208條第1項規定，由法院或檢察官囑託
    醫院、學校或其他相當之機關、團體為鑑定，或審查他人之
    鑑定，則鑑定人依同法第 206條所出具之鑑定報告，應有證
    據能力。查，本案死者張浚原之死亡原因，係由上開承辦檢
    察官依同法第208條第1項規定囑託法務部法醫研究所進行解
    剖鑑定，自有證據能力。至於死者張浚原頭枕部遭鈍器所傷
    ，而且死亡血液的酒精含量之部分是否有誤，係屬證明力之
    問題，應由本院綜合全案卷證予以評價，併此敘明。
六、證人戊○○、庚○○、己○○、辛○○、甲○○、子○○、
    癸○○、丑○○、卯○○、寅○○、壬○○（更名陳俊賢，
    以下仍稱壬○○）各於原審97年12月 2日、97年12月30日、
    98年1月20日、98年2月10日、98年3月10日、98年3月31日審
    判程序在庭具結證述；證人甲○○、何淑華於本院98年 9月
    22日審判程序到庭具結證述，均經被告等人各自選任辯護人
    為充分之交互詰問、陳述意見，是已經原審、本院直接審理
    及交互詰問之對質詰問權而獲充分保障，爰上開證人戊○○
    、庚○○、己○○、辛○○、甲○○、子○○、癸○○、丑
    ○○、卯○○、寅○○、壬○○、何淑華等人之供述結證所
    為證據，俱有證據能力，自得作為證據。
七、除前開證據外，以下其餘本院援引之下列證據資料（包含供
    述證據、文書證據等），並無證據證明係公務員違背法定程
    序所取得。公訴人、被告等人及其選任辯護人於本院審判程
    序之言詞辯論終結，均同意作為證據使用，又經本院審認結
    果，尚無顯有不可信之情況與不得作為證據之情形，本院審
    酌上開證據資料製作時之情況，尚無違法不當及證明力明顯
    過低之瑕疵，認為以之作為證據應屬適當，是依刑事訴訟法
    第159條之5規定，均認有證據能力。
貳、實體部分：
一、訊據上訴人即被告丙○○固坦承車號 DH-3901號自用小客車
    ，為被告丁○○找人頭辦分期買的，後來借予其使用，門號
    0000000000之手機則為其本人所有；於97年 6月24日，在臺
    北市○○區○○路52之1號拓南化學原料有限公司，以700元
    向己○○購買硫酸一桶，並放置於楊永裕位於臺北市信義區
    ○○○路5段725號 1樓之住處內，該桶硫酸原先計畫殺死張
    浚原後要用來溶解屍體，但因硫酸過重，其無法搬運才作罷
    ；於97年 6月25日16時許，被告丁○○交付2000元，並駕車
    搭載其至臺北市士林區○○○路○段12號社子木工五金行以
    100 元價格購買美工刀1把，以30元購買鐵絲2捆，買完之後
    ，被告丁○○要求其先下車並相約重慶北路高架橋下碰頭，
    迨被告丁○○出面邀約張浚原，由被告丁○○駕駛DH-3901
    號自用小客車搭載張浚原至臺北市○○○路高架橋下，停車
    後，其隨即至該車右後車門上車，以左手持美工刀抵住張浚
    原脖子控制坐在副駕駛座上之張浚原行動，並指示被告丁○○直接走重慶北路往新店方向，去其朋友庚○○家，但因為
    其朋友庚○○要晚上十點才下班，所以其又指示被告丁○○
    改路線沿著環河快速道路駛往台九線北宜公路，至宜蘭上新
    花園，被告丁○○說要停車上廁所，便停車暫為停留，之後
    ，再指示被告丁○○折返，往坪林方向，將車開至台北縣坪
    林鄉○○○路55.5K處等語（見偵14658卷一，第31頁、第17
    0頁、第187頁、第189頁、第191頁、第204頁、第260頁；偵
    14658卷二，第66至67頁；原審卷一，第58頁背面、第268頁
    ），惟矢口否認有何前開殺人犯行，並辯稱：抵達北宜公路
    55.5K處時，其先取出預備之鐵絲交予丁○○，丁○○便命
    張浚原雙手往背後交叉，由丁○○綑綁其雙手，其再利用另
    一捆鐵絲以活結套在張浚原脖子上，係丁○○以腳抵住椅背
    ，雙手用力向後扯套在張浚原脖子上的鐵絲，直至張浚原斷
    氣為止，非其悶住被害人口鼻致死，之後丁○○要求其將死
    者張浚原拉下車，由丁○○以美工刀將死者雙手手掌砍斷，
    砍斷方式為以腳壓住死者的手用美工刀一刀一刀切斷，用意
    是為了避免警方查到死者身分，毀屍過程其全程目擊，均為
    丁○○所為，其又照丁○○指示將死者屍體丟掉，其與丁○○循北宜公路往宜蘭方向，沿路由其將死者斷掌丟棄，其餘
    衣物、犯案工具則由丁○○丟棄，死者公事包、財物均由丁○○取走云云。被告丙○○之辯護人辯護意旨略以：(1)丁○○與被害人張浚原有金錢糾紛，並對被害人對外散佈丁○○
    與多人有不正常男女關係心生不滿，丁○○有殺人動機。而
    被告與被害人並無怨仇，僅曾因陪同丁○○談債務事，遭人
    毆打，並無置人於死之殺人動機；(2)證人戊○○、辛○○證
    稱葉女邀約被害人於97年6月25日商談丁○○之債務等情，
    足見丁○○有誘騙殺害被害人犯意；(3)被告前因車禍受傷後
    遺症，於本件案發前後右上背及右臂疼痛，有右手臂無法舉
    高及右指麻木等症狀，不可能憑己力在車外單獨殺害被害人
    ；(4)案發當晚被告與被害人並無喝酒，被告無強灌被害人酒
    類至其酩酊，公訴認被告強灌被害人酒類至其酩酊後，再以
    予以悶死，與事實不符；(5)丁○○雖曾要求被告殺害被害人
    ，惟遭被告拒絕，尚難僅憑被告曾為丁○○購買硫酸、鐵絲
    、美工刀等物品，及案發時在場，即認被告殺人等云云。
二、訊據上訴人即被告丁○○固坦承車號 DH-3901號自用小客車
    是以陳晉福的名義分期購買，為其所有。其與張浚原間有財
    務糾紛，當初出庭時張浚原叫黑道堵丙○○，丙○○希望其
    邀約張浚原出面協調，順便談其借款的事情，於是其就用丙○○手機0000000000號打給張浚原，邀約張浚原 6月25日19
    時30分在臺北市○○○路啟聰學校旁見面，張浚原上車後就
    坐在副駕駛座上，並駛往重慶北路高架橋下與丙○○碰頭，
    丙○○上車坐在後座，並依丙○○指示往新店北宜公路開，
    說要到他朋友開的茶莊，自張浚原上車後其駕駛了一個多小
    時後停車，期間其有一次下車去上廁所等語（見臺灣臺北地
    方法院檢察署97年度偵緝字第1657號，以下簡稱偵緝1657卷
    ，第7至8頁、第30至31頁；原審卷一第62頁背面），惟矢口
    否認有何前開犯行，並辯稱：是丙○○因為與張浚原友人肢
    體衝突一事，拜託其邀約張浚原出面談和，路途中張浚原與
    丙○○爭吵不斷，並有肢體碰撞，後來在棄屍地點張浚原與
    丙○○下車吵架，約莫過 1小時，未見張浚原上車，其問丙○○張浚原人在何處，丙○○命其不要多問，其不敢多問，
    也不知道發生了什麼事情，遂依丙○○指示將車開往宜蘭，
    翌日凌晨搭載一名乘客返回三重，事後看新聞才發現張浚原
    已遭殺害云云。被告丁○○之辯護人辯護意旨略以：(1)被告
    沒有動機殺害張浚原，被告縱使殺害張浚原，也沒有辦法免
    除與甲○○之間的債務，跟張浚原有肢體衝突部份，是丙○○而非被告；(2)被告個人沒有能力殺害張浚原，因為被告只
    是一位弱女子，而且依測謊結果，張浚原被殺時，被告在車
    內，本案張浚原死亡跟被告之間並沒有因果關係；(3)丙○○
    提到買硫酸部分，丙○○說買硫酸，不能提重物，請店家代
    為搬上車，既然安排隔天要殺張浚原，為何還要先搬到楊永
    裕家寄放。丙○○就買硫酸部分，是要預先製造一個被告有
    共同預謀殺害張浚原的假象，且就整個肌肉構造，沒有辦法
    提起重物，並不代表這個人沒有辦法作出攻擊的動作等云云
    。
三、經查：
（一）被告丙○○於警詢、偵訊、原審審訊之歷次供述，核與證
      人己○○、楊永裕、卯○○、寅○○、子○○之證述互相
      比較對照被告2人共同預備購買硫酸1桶殺害被害人張浚原
      犯行如下：
    1.被告丙○○於97年7月10日第4次警詢時供述：我們行兇前
      一週被告丁○○就已經預謀要殺死張浚原，一直到97年 6
      月25日被告丁○○當面指示我今日要動手修理，由被告丁○○駕駛 DH-3901號自小客車先搭載張浚原，於張浚原上
      車後，旋續駛至臺北市○○○路高架橋下停車，我旋即上
      車控制張浚原之行動，並指示被告丁○○駕車至臺北縣坪
      林鄉○○路55.5公里，到達棄屍地點，……，我願意帶同
      警方前往丟棄死者斷掌之處，找尋相關證物等語綦詳（見
      偵14658卷一，第187至188頁）。
    2.被告丙○○於97年7月10日第5次警詢時供述：我今日97年
      7月10日主動帶同警方至臺北市信義區○○○路 ○段725號
      ，查看硫酸 1桶確實存在，該桶硫酸是我與被告丁○○犯
      案前預先購買的，在臺北市○○區○○路52-1號拓南化學
      原料有限公司，以700元購買，……，今日97年7月10日帶
      同警方至北宜公路64.5公里處尋獲張浚原之斷掌 1支，是
      我將其棄置該處；至於在北宜公路63公里處因地形偏僻，
      所以找不到張浚原之另 1支斷掌……，這是我最一次警詢
      筆錄，我都已經全部供述，請檢察官及警方儘快查緝被告
      丁○○等語綦詳（見偵14658卷一，第191至192頁）。
    3.被告丙○○於97年7月10日偵訊時供述：上開第4次警詢、
      第5次警詢供述均實在，今日97年7月10日警方借提出去沒
      有刑求，我有悔改之心，至於以前的警詢筆錄供述，我有
      隱瞞等語（見偵14658卷一，第194頁）；其復於97年8月1
      8日偵訊時供述：硫酸原本是打算將張浚原丟入硫酸內…
      ，之後，約張浚原見面，是丁○○駕車，張浚原進入該車
      副駕駛座後，我在前方不遠處等丁○○駕車到來搭載我上
      車，我一上車就坐後座，並立即以左手持美刀抵住張浚原
      脖子，……，張浚原當時有帶一個包包，……，當天證人
      戊○○打電話給我，問我被害人張浚原的下落等語綦詳（
      見偵14658卷一，第204至205頁）。
    4.被告丙○○於97年10月29日偵訊時供述：本件於事發前 1
      星期許，丁○○有要求我殺害死者張浚原，她叫我買一些
      硫酸、大型塑膠桶及帶刀子，……，我買的硫酸放在我弟
      弟住所即臺北市信義區○○○路○段725號 1樓，……買硫
      酸的錢也是丁○○先給我2000元，……，當天張浚原上車
      後，丁○○駕車開一段路我才上車，上車以後我有拿刀子
      控制張浚原的行動自由等語綦詳（見偵 14658卷二，第66
      至67頁）。
    5.被告丙○○於原審97年11月 4日訊問時供述：本案是丁○○出的臨時動議，那天97年 6月15、16、17日到台北地檢
      署開庭，關於戊○○告丁○○詐欺案件開庭，開庭後，我
      們就去甲○○家，甲○○就拿壹片CD片給我們，裡面的內
      容是張浚原破壞丁○○的名聲，說她和一堆男人在一起，
      現場丁○○也在場聽到，聽完後丁○○問我要不要把張浚
      原幹掉。那裡是台北市○○○路、市○○道計程車司機停
      車場，丁○○問我要不要幫他把張浚原幹掉，我就說我不
      可能，因為那時候我的手比現在還嚴重，我整隻手萎縮，
      那天她說完後，我說我不可能，她車子就開走了，硫酸桶
      是之前她就拜託我買，我沒有幫她買，就在97年 6月15、
      16、17日開庭後那天，本來丁○○要我幫忙把張浚原殺掉
      ，買硫酸把張浚原溶解掉，然後她拿2000元給我叫我買，
      那時候我還沒有買，我是97年 6月24日去買那個硫酸一桶
      。買硫酸一桶的目的是因為丁○○說要把張浚原殺掉，用
      硫酸把張浚原溶解掉，我說我不可能，她說不然我幫她準
      備好硫酸的材料，她就拿2000元，然後到97年 6月24日我
      沒有去買材料，她問我買了沒，我說沒有，她就和我一起
      去買硫酸，她開車載我去台北市○○路某間化工店買硫酸
      一桶 700元，是我進去買的，然後拜託那老闆幫我搬到丁○○的 DH-3901號車後行李箱，然後就載到我位於臺北市
      ○○○路5段725號 1樓的家，……，丁○○說到時候如果
      要用的時候，她再過來拿。……而殺人的起因是因丁○○
      跟我說，要押張浚原錄音，丁○○說要還錢，之前丁○○
      向張浚原借45萬元，丁○○已經還20萬元，只剩下25萬元
      ，張浚原說還有利息，就利上加利到100多萬元，結果有4
      個債權人就是張浚原、戊○○、甲○○，還有另外一位楊
      姓竹聯幫兄弟及蘇小姐，共 4位分別向丁○○討債，張浚
      原還散布破壞丁○○名譽，說丁○○性慾無度，甲○○有
      把張浚原講的這些話錄音，再拿給丁○○聽，所以當天在
      戊○○告丁○○詐欺之偵查庭當天，那天我陪丁○○去開
      偵查庭，當時丁○○也有跟檢察官說，偵查庭開完庭後，
      戊○○和張浚原就會押走丁○○，法警有保護丁○○讓丁○○在聯合服務中心坐車，丁○○打電話報警，戊○○聽
      到有報警就走了，之後我就陪同丁○○去甲○○家，甲○○打電話給我，告訴我說，他有張浚原到他家錄音的內容
      ，裡面有一些毀謗丁○○的話，看我們要不要聽。我在開
      庭後，才陪同丁○○去甲○○那拿CD片等語綦詳（見原審
      卷一，第57反面至58頁、第60頁及其反面）。
    6.被告丙○○於原審98年4月14日審判時具結證稱：97年6月
      24日丁○○她拿 2千元給我，要我買工具，問我買了沒有
      ，97年 6月24日那天我買一桶硫酸，她說她買硫酸是要把
      張浚原溶化掉，這是97年 6月24日丁○○對我講，我說我
      忘記了，丁○○就說那現在載我去天水路店家買一桶硫酸
      ，買完硫酸後就載我回家，硫酸就放在我家臺北市○○○
      路○段725號的家裡……，因為我手根本沒有辦法抬，家裡
      常常有哥哥、弟弟在那裡。要是放在八德路的家，那就麻
      煩了，因為我太太在那裡，這桶硫酸是在97年 6月24日買
      的；放好之後，丁○○就開車載我回我臺北市○○路○段2
      07巷15號之1的租屋處等語綦詳（見原審卷二，第182頁反
      面至第183頁）。
    7.證人己○○於原審97年12月30日審理時到庭具結證述：其
      擔任址設臺北市○○路52之1 號拓南化工之外務，負責接
      待客人，因為當日丙○○買的硫酸屬於危險物品，需要登
      記，所以在日記帳中會記載丙○○及其身分證字號；丙○○當天購買硫酸 5加崙，6、7百塊錢，因為他說手痛，是
      其幫他提到車子後行李箱等語（見原審卷一第220至221頁
      ）；證人楊永裕於97年10月30日於偵訊時具結證述：丙○○是伊的哥哥，伊知道伊家裡有放一桶硫酸，丙○○放的
      時候伊不知道，不過他有跟伊說會過來拿，但是之後沒有
      來拿，伊知道丙○○右手有受傷，且有拿伊的健保卡去看
      醫生，且伊沒有去聖醫、健昇、天明這三間醫院看過肌腱
      炎（見偵14658卷二第73頁） ，此外，復有台北縣政府警
      察局新店分局偵查隊查訪表、己○○書寫之行事曆、天明
      中醫診所病歷表、診斷證明書、聖醫中醫診所病歷表、健
      昇聯合診所病歷表附卷足參（見偵14658卷一第 217至218
      頁；偵14658卷二第100至107頁）。是被告丙○○於97年6
      月24日以700元向己○○購買硫酸1桶，並因丙○○右手有
      傷，無法提重物，故由己○○協助搬運上車，後該桶硫酸
      放置於楊永裕家中之事實，至堪採信。至於證人己○○於
      原審97年12月30日審理時具結證述：本件因為時間久了，
      我沒有什麼印象究竟是丙○○自己開車來，還是有其他人
      一起來，而且車子的玻璃很黑，我也看不到裡面，我對於
      丙○○是不是從駕駛座下來也不是很有印象，我沒有辦法
      確定是丙○○拿鑰匙開後行李箱，還是有叫喊請別人開，
      況且買硫酸的人太多，是否就是被告丙○○我沒有印象，
      我有可能因為時間太久，內容細節記錯等語（見原審卷一
      第220至224頁），因此，證人己○○之證述對於被告丙○○是否與被告丁○○一同前往購買硫酸無法為直接之證明
      ，惟依據被告丙○○所繪之相對位置圖（見原審卷一第23
      8頁） ，核與證人己○○於上開同日之證述：天水路是單
      行道，印象中丙○○來買硫酸時，車子是併排停車等語（
      見原審卷一第22 3頁背面），足證被告丙○○所陳述當日
      之停車位置並非虛假，應堪採信。
    8.證人卯○○於原審98年 3月10日審理時具結證述：97年半
      年的中間左右，有看到丙○○與丁○○一起到址設臺北市
      信義區○○○路○段725號 1樓之住處，當時丙○○及丁○○開黑色的車來家裡（並指認就是偵14658卷一第238背面
      至239頁之車子） ，伊不知道丁○○來家裡做什麼，伊只
      看到丁○○坐在駕駛座的位置，丙○○從乘客座下車兩手
      空空走進家裡，之後，伊就騎車出門了，差不多就這個時
      間也看到青色的桶子等語（見原審卷二第104至108頁）。
      此外，復有車籍查詢基本資料在卷可憑（見偵14658卷第1
      62頁，顯示車子為lexux，黑色） 。是本件證人卯○○認
      識丁○○，且又為被告丙○○之兄長，是證人卯○○對於
      被告丙○○及丁○○當日之行為舉止，留意之程度及記憶
      之準確性，自較一般人為高，況證人卯○○所言僅就當日
      所見為事實上之陳述，並未涉及任何犯罪行為，實無設詞
      誣攀之理，因此，證人卯○○之證述，憑信性頗高，堪以
      採信。據此，被告丙○○前往購買硫酸，係由丁○○駕車
      陪同前往店家，之後丁○○駕車併同丙○○駛回臺北市信
      義區○○○路○段725號 1樓之楊永裕住處之事實，應堪採
      信。
    9.證人寅○○於原審98年3月10日審理時具結證述：97年6月
      24日早上 9點多，伊人在台中，伊打電話給丁○○，請她
      去基隆收團費，同日下午，丁○○有打電話告訴伊，基隆
      的錢沒有準備好沒有收到，伊人仍在台中等語（見原審卷
      二第109頁背面） 。是證人寅○○僅與被告丁○○以電話
      聯繫，並未實際碰面，是被告丁○○事後回覆沒有收到基
      隆的團費，並無法證明丁○○是否確實有親自前往基隆確
      認，縱使被告丁○○確實有前往基隆，基隆與被告丁○○
      常出沒之臺北甚或桃園間之距離，並非甚遠，可於數小時
      內往返，因此證人寅○○之證言，並無法作為被告丁○○
      與被告丙○○共同購買硫酸時之不在場有利證明，應堪認
      定。
    10.證人子○○於原審98年 1月20日審理時具結證述：97年某
      日，是庭上這位丁○○開車帶一桶東西，裡面裝什麼我不
      知道，丁○○跟我說，她要放在我家，等一下會回來拿，
      不是丙○○帶來的，當時丙○○有在場，那桶東西是丁○○（證人以左手指著庭上的被告丁○○）從車子拿下來，
      我弟弟丙○○也附和說先寄放在我家等語綦詳（見原審卷
      二第11至12頁）。
（二）被告丁○○坦承與被害人張浚原間存有債權債務關係，並
      因此債權債務關係，產生債務糾紛，並以被告丙○○手機
      0000000000號撥打被害人張浚原手機0000000000號，且邀
      約被害人張浚原於97年 6月25日下午，在臺北市○○○路
      啟聰學校旁見面上車，核與下列證人、共同被告丙○○所
      述大致相符如下：
    1.證人戊○○於97年7月 2日警詢時先證述：丁○○於95年7
      月間來店內向張浚原借錢，所以我認識她，她是開房屋仲
      介公司，張浚原說丁○○向他借錢來買房子藉以賺錢，總
      共欠了他約 900多萬元，剛開始丁○○與張浚原的關係不
      錯，可是在97年初起二人關係因金錢糾紛開始轉惡，97年
      6月25日，丁○○以丙○○手機 0000000000號撥打張浚原
      手機0000000000號，邀約處理債務問題，且約定不得有他
      人在場，最初是約當日16時在臺北市○○○路 3段啟聰學
      校對面的全家便利商店前見面，後陸續改約18時、20時左
      右，是我於19時40分左右載張浚原過去臺北市○○街與重
      慶北路路口處，當時張浚原手提黑色包包，包包內有要告
      丁○○詐欺背信之相關資料及一隻錄音筆等語（見偵1465
      8卷一第71至73頁） 。再於97年10月15日偵訊時具結證述
      ：張浚原告訴我，丁○○向他借了 900多萬元，後因為張
      浚原為了要向股東交代錢的去處，有帶丁○○與甲○○見
      面，向甲○○說明他有將錢借給丁○○， 6月25日是丁○○以處理債務為由約張浚原，我開車載張浚原前往與丁○○會合，本來先約重慶北路三段附近，後來丁○○約晚上
      六點左右打電話來更改地點至啟聰學校對面，張浚原約在
      8 點左右，下我車前往赴約，當天張浚原有帶一個黑色公
      事包，手提包裡面我確定有一隻錄音筆，因為是我拿給張
      浚原的，裡面應該還有支票存根以及準備要告丁○○的文
      件等語（見偵14658卷二第37至39頁）。
    2.證人辛○○於原審97年12月30日審理時具結證述：我認識
      丁○○，是有一次在甲○○那裡認識的。丁○○跟張浚原
      間有 900多萬元的債務，不過很複雜，丁○○借了之後，
      沒有辦法還張浚原，張浚原又介紹丁○○去甲○○那裡，
      甲○○又借約 600萬元給丁○○，至於張浚原有無把債權
      移轉給甲○○，這個我不瞭解；張浚原有跟我說97年6月2
      5日要跟丁○○碰頭處理債務的事情，當日下午4點，我有
      打電話給戊○○，戊○○說現在準備要載張浚原去赴約，
      而且聽戊○○說丁○○要求單獨會面，不能叫任何人去，
      地點就在酒泉街、重慶北路啟聰學校對面全家便利商店等
      語明確（見原審卷一第225至227頁）。
    3.證人甲○○先於97年10月30日偵訊具結證述：當時丁○○
      在八德路作房地產，說房子裝修需要現金，因此丁○○向
      張浚原借錢，於是張浚原就拿丁○○的票向我調現，錢都
      是我拿出來的，支票總共有1000多萬元，後來支票跳票，
      張浚原跟丁○○就鬧翻，我找丁○○要錢，丁○○都不給
      ，張浚原認為是透過他來向我借錢，所以認為他自己有責
      任要幫我要錢回來。因為還錢的問題，張浚原跟丁○○來
      我家10多次，有次張浚原與丙○○發生衝突，張浚原帶來
      的人要打丙○○，我就馬上報警等語（見偵 14658卷二第
      75至76頁）；復於原審98年 1月20日審理時具結證述：張
      浚原兩年前跟我說丁○○跟他有同居關係，丁○○周轉不
      靈，先向張浚原借款800多萬元，而我就是這800多萬元的
      金主，是張浚原拿簡耀隆的支票面額 800多萬元，向我貼
      現，所以張浚原就把這 800多萬元的債權轉讓給我，之後
      丁○○自己陸續又直接跟我借了20次左右，有一次找了丙○○、辰○○等人為背書人，跟我借了 150萬元，前後借
      了約有 800多萬元，我總計借丁○○1600多萬元；後來因
      為張浚原屢次向丁○○要債不成，他們倆個就鬧的很兇。
      我原本也不認識丙○○，是後來丁○○帶丙○○來找我，
      我才認識，我認識丙○○差不多也是兩年多，丙○○跟張
      浚原有在我這邊發生好幾次爭吵，我都有證據，其中二次
      因為互毆所以有向派出所報案，發生衝突的原因就是丁○○欠張浚原 800多萬元，要如何還錢的問題等語（見原審
      卷二第4頁背面至7頁）。
    4.被告丙○○於原審97年11月 4日羈押庭訊問時供述：當天
      丁○○與張浚原約定約晚上 7點，結果張浚原遲到快45分
      鐘，所以丁○○就先帶我去重慶北路高架橋，再用我的電
      話0000000000號打給張浚原，張浚原說他快到啟聰學校了
      ，丁○○就把車開走，然後過了45分鐘以後，丁○○就載
      著張浚原回到重慶北路高架橋讓我上車等語（見原審卷一
      第58頁及其背面）。
    5.此外，復有張浚原手機號碼0000000000號、丙○○手機號
      碼0000000000號通聯調閱查詢單、發票人為丁○○之支票
      5張、辰○○借據、辰○○保證還款書面 （保證以保險理
      賠金還款700萬元）、發票人簡德龍之支票8張、丁○○背
      書之支票2張、丁○○太子不動產有限公司董事長名片1張
      、支票 6張、丁○○親筆信函（其中2006.12.16信函中提
      及700萬元之保險理賠金）在卷足憑（見偵14658卷一第11
      1至113、第135至138頁、第217頁；偵14658卷二第45至46
      頁、第48至53頁、第79頁背面至第84頁背面）。
    6.綜上，被告丁○○因公司經營不善，向被害人張浚原借款
      ，與被害人張浚原間存有鉅額之債務關係，而被害人張浚
      原現金之來源係向友人甲○○貼現借款 800多萬元，嗣被
      告丁○○無法還債，因此而使兩人心生嫌隙，關係急速惡
      化；再者，被害人張浚原與被告丁○○夥同被告丙○○曾
      多次前往證人甲○○住處處理債務問題。嗣於97年 6月25
      日，被告丁○○以處理債務為由，邀約被害人張浚原於同
      日16時許，在重慶北路三段附近會合，並約定不得有他人
      在場，證人戊○○駕車搭載被害人張浚原前往上開地點，
      並於是日18時左右丁○○以丙○○平日使用之0000000000
      號行動電話撥打張浚原所使用之0000000000號行動電話，
      通知更改地點為重慶北路 3段啟聰學校對面的全家便利商
      店（見2008年 6月25日18時05分23秒0000000000號發話給
      0000000000號，有通聯調閱查詢單在卷可稽，見偵 14658
      卷一第135頁） ；於同日19時31分，被害人張浚原又接獲
      被告丁○○使用共同被告丙○○手機撥打之電話（見偵14
      658卷一第138頁），是被害人張浚原手提黑色公事包，獨
      自徒步前往，約19時40至45分許，與被告丁○○在約定地
      點會合，且於19時45分許，被告丙○○在重慶北路高架橋
      下，進入被告丁○○駕駛該車之上開事實，洵堪認定。
（三）被告丁○○、丙○○復共同承上犯意及續行上開行為分擔
      之過程，即由被告丁○○使用共同被告丙○○平日使用之
      0000000000號行動電話撥打電話聯絡被害人張浚原000000
      0000號行動電話，於97年6月25日8時05分22秒（通話秒數
      109秒）、同日19時01分30秒（通話秒數112秒）、同日19
      時15分55秒（通話秒數129秒），雙方約定於97年6月25日
      19時30分許，在臺北市○○○路○段啟聰學校對面的全家
      便利商店會合，洽談債務解決事宜，迨至約定時間，仍未
      見張浚原出現，丁○○乃於97年 6月25日19時31分10秒，
      以上開0000000000號行動電話與張浚原0000000000號行動
      電話連繫（通話秒數39秒）後，確認張浚原將遲到約10至
      15分鐘許，並將單獨前來赴會，迨於同日19時45分許，被
      害人張浚原單獨與被告丁○○見面，在約定之上址，進入
      被告丁○○所駕上開車輛內之駕駛座右側之乘客座，此時
      ，丁○○駕車至上址不遠前之重慶北路中山高架橋下搭載
      等候接應之丙○○，丙○○自該車右後方車門上車，坐在
      後座位置，並於同日21時10分22秒許，途經北宜公路55.5
      公里處，右轉至人煙罕至之一條產業道路內，迨至同日22
      時29分許，該車駛離上開產業道路，沿北宜公路往宜蘭方
      向行駛之事實，業經被告 2人於原審及本院審理時均供述
      綦詳，核與證人戊○○於97年10月15日偵訊時具結證述：
      當天晚上是丁○○為解決債務事宜，以電話聯絡張浚原見
      面，當時張浚原告訴我說，他們約定雙方不得帶其他人一
      起過去，惟當天晚上 6點許，丁○○打電話更改時間，我
      就開車帶張浚原去圓山派出所附近公園等電話，我及張浚
      原有買炒米粉及滷白菜當晚餐，張浚原有帶一個黑色的公
      事包，張浚原告訴我說，他們約定在臺北市○○○路○段
      啟聰學校對面會合，洽談債務解決事宜，我駕車搭載張浚
      原於同日19時40分左右，在臺北市○○街與重慶北路路口
      處停車，張浚原下車，那是我最後一次見到張浚原等語（
      見偵14658卷一第37頁、第71頁）；其復於原審97年12月2
      日到庭證稱：97年 6月25日當天下午張浚原和丁○○約好
      見面，商討債務事宜，叫我開車，張浚原告訴我說，張浚
      原和丁○○兩人訂在下午 6點見面，我開車載他到他們要
      見面的附近，大概在圓山派出所附近，張浚原有接到電話
      ，張浚原告訴我，說丁○○還有事要再等丁○○一下，那
      段時間已經接近晚餐時間，所以我就載他到延平北路附近
      打包晚餐炒米粉、魯白菜、鰻魚湯，再繞到圓山派出所旁
      邊，坐在車上吃晚餐，直到晚上 8點左右，張浚原才離開
      我的視線去赴約，因為張浚原告知我，兩人是單獨見面，
      所以我也告訴張浚原，因為怕丁○○誤會，所以我不會再
      打手機給他，他也同意，直到當晚11點左右，另外一位知
      道兩人要赴約的朋友，打電話給我，問張浚原的狀況，結
      果張浚原的手機關機，因為張浚原告訴我，丁○○是用00
      00000000號這支手機和他聯絡，當時我身邊沒有這支手機
      號碼，所以我就開車先去載朋友，因為那時候很晚，我會
      怕，然後再回家找手機號碼，然後再到張浚原告訴我，說
      他們兩人碰面的地點，在重慶北路3段335巷口全家便利商
      店門口啟聰學校對面，我打 110報警。當時是大同分局重
      慶北路派出所的杜姓員警（徽章號碼：1208）出面處理，
      但他告訴我，說我不是失蹤人士的親屬，也沒有目睹事件
      發生，而且未滿24小時，不可報案，但我有請他作一個紀
      錄，時間已經是深夜12點左右，我請求杜姓員警用他的手
      機打電話給0000000000號，杜姓員警打電話沒有人接，我
      很急，就硬著頭皮用自己的手機打這支電話給0000000000
      號，結果接電話的人是丙○○，我告訴丙○○我已經報警
      ，當時杜姓員警和另外一位員警也有在場聽到我和丙○○
      的對話，之後我就回家睡覺了等語情節大致符合（見原審
      卷一第171至172頁），並有上開車輛之車籍查詢─基本資
      料詳細畫面、該車於97年 6月25日21時10分22秒許，途經
      北宜公路55.5公里處，右轉至人煙罕至之一條產業道路內
      之警方監視器拍攝所翻拍照片，與其於同日22時29分24秒
      許，該車駛離上開產業道路，沿北宜公路往宜蘭方向行駛
      之警方監視器拍攝所翻拍照片（見偵14658卷一第162至16
      5頁）、上開0000000000號行動電話及 0000000000號行動
      電話之通聯調閱查詢單等在卷可徵（見偵14658卷一第110
      至117頁、第118至159頁）。
（四）又證人林文通於97年 6月30日13時16分許，在臺北縣坪林
      鄉台九線55.5公里處，坪林往宜蘭方向左轉產業道路，進
      入該道路往豎井方向約50公尺處，鶯嶺13號電線桿旁，有
      發現一具無名屍，屍體成趴狀，上方有芭蕉葉等樹葉覆蓋
      ，左耳有死後裂傷、右小腿有淤青、左、右手掌遭利器剁
      斷至手腕處，切口平整之事實，業據證人即目擊者林文通
      證述明確，並經臺灣臺北地方法院檢察署檢察官督同法醫
      相驗屬實，並製有臺北縣政府警察局新店分局處理相驗案
      件初步調查報告暨報驗書、勘驗筆錄與相驗屍體證明書及
      現場照片、死者照片共17張附卷可稽 （見偵14658卷一第
      62至63頁；臺灣臺北地方法院檢察署相驗卷宗97年度相字
      第450號，以下簡稱相驗卷，第8至21頁）。再參酌證人即
      死者之家屬洪巧芳、死者之受僱人戊○○指證辨認死者確
      實係為張浚原，並製有新店分局轄內張浚原遭斷掌命案現
      場勘查報告、張浚原相驗屍體證明書、相驗報告書在卷可
      佐（見偵 14658卷一第64至69頁、第213至253頁；相驗卷
      第30至31頁）。是死者張浚原屍體所在位置即被告2人於9
      7年6月25日21時10分22秒許，途經北宜公路55.5公里處，
      右轉至人煙罕至之一條產業道路內之警方監視器拍攝所翻
      拍照片，與其於同日22時29分24秒許，該車駛離上開產業
      道路之位置大致相符。
（五）再被告丁○○駕駛 DH-3901號自用小客車，與坐在副駕駛
      座上的被害人張浚原，驅車前往重慶北路高架橋下搭載被
      告丙○○，丙○○即自該車右後車門上車坐在後座，以美
      工刀抵住被害人張浚原脖子控制其行動，並指示被告丁○○將車開往臺北縣坪林鄉○○路55.5公里之事實，雖經被
      告丙○○、丁○○均供承不諱，惟對於由何人下手、以何
      手法殺害被害人張浚原之過程及事後棄屍、毀壞屍體之情
      節，被告二人各執一詞，經查：
    1.證人戊○○於97年7月2日警詢中證述：我於19時40分左右
      載張浚原過去台北市○○街與重慶北路路口處，那是我最
      後一次見到他等語（見偵14658卷一第71頁） ；於97年10
      月15日偵查中具結證述：當天晚上 6點丁○○打電話更改
      時間，我就開車帶張浚原去圓山派出所附近公園等電話，
      我及張浚原有買炒米粉及滷白菜當晚餐等語 （見偵14658
      卷二第37頁），是依據證人戊○○證述，死者張浚原生前
      食用米粉之時間應係自97年 6月25日18時起至同日19時40
      分止之期間；再被告丙○○於97年11月 4日原審羈押庭訊
      問時供述：丁○○載著張浚原回到重慶北路高架橋下讓我
      上車，時間大概是下午7點45分許等語。是死者張浚原於9
      7年6月25日18時起至同日19時40分止之期間生前有食用米
      粉及滷白菜，應堪認定。
    2.按法務部法醫研究所（97）醫鑑字第0971101131號鑑定報
      告書，鑑定結果研判張浚原死亡原因為生前飲用酒精性飲
      料達中、高度酩酊醉意，再遭嘴部悶縊，頭部鈍擊致窒息
      、顱內出血，最後因酒精中毒、呼吸及中樞神經休克死亡
      云云 （見偵14658卷二第22至29頁）。惟查，證人戊○○
      於97年10月15日偵查中具結證述：張浚原當天赴丁○○約
      時，沒有喝酒，雖然天氣冷的時候他有喝酒的習慣，可是
      他沒有喝酒的嗜好，我在事後有整理張浚原的發票，張浚
      原當天沒有買酒等語 （見偵14658卷二第38頁）；又被告
      丙○○、丁○○均供述被害人張浚原當天並未喝酒，也沒
      有聞到被害人張浚原身上有酒味等語（見偵14658卷一第2
      61至263頁；偵14658卷二第66頁；原審卷一第59頁背面）
      。再參酌法務部法醫研究所98年4月10日法醫理字第09800
      01392 號函亦補充說明略以：因死者死後變化明顯，且已
      有體液濃縮成油脂及淡褐色積血水生成，在某些狀況下，
      若能排除死者生前飲酒或有糖尿病史之可能性，則仍無法
      排除胸腔內血液發酵致酒精濃度達常見 50mg/dL，而再因
      死後變化，濃縮致酒精濃度高於100mg/dL以上檢測結果之
      可能性等語（見原審卷二第193至194頁），基此，被害人
      張浚原97年 6月25日當天即便生前未飲用大量酒類，亦可
      能因死者死後變化明顯，且已有體液濃縮及胃內食物發酵
      造成酒精濃度超過標準值。況且，本件死亡時間係97年 6
      月25日晚上，至發現時為97年 6月30日13時16分許，迄至
      97年7月2日解剖日止，已有一段死後變化明顯發酵期間，
      可見本案死者生前是否飲用大量酒精飲料，而導致酒精中
      毒為死亡原因之一，既無相關證據作為佐證，另按上開鑑
      定報告書說明：「死者胃部含有未消化米粉之半固態胃內
      容物約350公克，推定食入之食物已達1小時左右後死亡」
      ，綜上，死者張浚原之死亡時間至少是在97年 6月25日20
      點40分之後，至同日97年 6月25日22時29分許止，是本件
      自難認被告 2人有強灌死者張浚原酒類至中、高度酩酊醉
      意之程度，是鑑定書就此部分，尚乏積極證據作為佐證，
      應難遽採為被告 2人不利之認定。又依據上開鑑定報告書
      ：「死者頸部皮下無明顯皮下出血，頸部之舌骨、甲狀軟
      骨及氣管無骨折」等語 （見偵14658卷二第25頁背面），
      倘若依被告丙○○所言被害人張浚原係被告丁○○拉緊套
      在被害人張浚原脖子上之鐵絲勒斃致死，則本件必會在被
      害人張浚原屍體上留下鐵絲繞頸之痕跡，惟依據上開鑑定
      報告書之鑑定結果，並未顯示被害人張浚原頸部皮下有明
      顯皮下出血等情狀，是被告丙○○所辯本件係被告丁○○
      拉緊套在被害人張浚原脖子上之鐵絲勒斃致死，要非無疑
      。
    3.再查車號DH-3901號車輛於97年6月25日21時10分許，自北
      宜公路55.5公里處宜蘭往坪林方向右轉產業道路，同日22
      時29分許駛離該產業道路，有台北縣坪林鄉台九縣55.5公
      里處與產業道路路口監視錄影畫面翻拍相片 3張附卷足參
      （見偵14658卷一第163至165頁），是被告2人與死者張浚
      原停留於該地約 1小時許，洵屬明確。至於被告丁○○雖
      辯稱被害人張浚原與被告丙○○在上開棄屍地點下車吵架
      ，約莫過 1小時，未見被害人張浚原上車，伊不敢多問被
      告丙○○與被害人張浚原之去處云云，然查，被告丁○○
      於97年8月5日警詢時供述：我一直開到偏僻的山區，停車
      後丙○○就叫我下車，我下車後就站在車旁邊，過了 5分
      鐘，丙○○又叫我上車，我上車後就看到丙○○將死者張
      浚原拖下車，當時張浚原還是活的，當時因為天色昏暗也
      沒有路燈，我不知道發生了什麼事情，一個小時過後，丙○○獨自回到車上等語（見偵緝卷第8至10頁） ；其復於
      97年8月5日偵查中供述：丙○○指示我開到一段路的路旁
      ，叫我停車，他叫我下車，又叫我上車，上車後他跟張浚
      原還在吵，後來丙○○就將被害人拉下車並拖到陰暗的地
      方，我完全不知道他們在做何事，之後丙○○一個人回到
      車上等語（見偵緝卷第31至32頁），是根據被告丁○○上
      開供述以觀，其當場既明知被告丙○○與被害人張浚原激
      烈爭吵，亦見被告丙○○將被害人張浚原拖下車 1小時後
      才見被告丙○○獨自回車上，則該處地點昏暗，並有上開
      照片在卷可佐，依據一般人之常理推斷，被告丙○○與被
      害人張浚原既有激烈爭吵，並有肢體上之拉扯，則該 2人
      有出聲打架受傷之機率甚高，因此，被告丁○○顯不可能
      單獨一人在荒郊野外，停車地點偏僻又黑暗之處，僅見被
      告丙○○獨自回車內，卻毫不留意、不懷疑被害人張浚原
      之人身安全之理，是被告丁○○上開供述，顯與常情有悖
      ，殊難採信。
    4.又被告丁○○與被害人張浚原間存有鉅額之債務關係，嗣
      被害人張浚原屢向被告丁○○催討，致使兩人關係逐漸惡
      化，案發當日丁○○便是以解決債務為由，邀約被害人張
      浚原見面，已詳如上述。再者，證人戊○○於警、偵訊時
      均證述：張浚原赴約當天有帶手提黑色包包，裡面有一台
      錄音機，是我準備的，還有支票存根及準備要告丁○○背
      信的文件，且本件發生之後，我處理張浚原遺物時，並沒
      有看到相關文件等語（見偵14658卷一第71頁、偵14658卷
      二第38頁），核與被告丙○○於警、偵、審訊時均供述：
      張浚原隨身之黑色公事包由丁○○取走，裡面有支票影印
      本、還有一台MP3之供述情節亦大致相符（見偵14658卷一
      第188頁、第 204頁、偵14658卷二第66頁、原審卷一第59
      頁背面、原審卷二第189頁背面） 。且綜觀本案全部卷內
      之證據資料，死者張浚原隨身之黑色公事包，並未尋獲，
      而被告丙○○與被害人張浚原並無任何債權債務關係；再
      者，死者張浚原赴約當日目的係要與被告丁○○處理債務
      ，依常理必有攜帶與債務人即被告丁○○債務有關之資料
      前往見面，況且，上開債務有關資料對於被告丙○○而言
      並無價值可言，但對於被告丁○○係證明其債務關係之重
      要文件，文件之滅失對於被告丁○○最為有利；更甚者，
      被害人張浚原屢向被告丁○○催討債務，致使被告丁○○
      心生不滿，亦據證人辛○○於97年10月15日偵查中具結證
      述：張浚原與丁○○有債務關係，後來他們有發展出曖昧
      的關係，我有聽過甲○○偷錄張浚原自己與他的對話，張
      浚原有承認與丁○○有一起去泡溫泉，有男女朋友的關係
      等語（見偵14658卷二第40頁）；證人癸○○於原審98年2
      月10日審理時具結證述：張浚原對丁○○提訴訟時，有收
      到一些資料說張浚原與丁○○有男女關係的傳真資料，內
      容大致就是講丁○○的一些男女之間的感情，沒有指名是
      誰，也沒有具名，裡面有寫一些不堪入耳難聽的話，丁○○聽了也很生氣等語（見原審卷二第55頁）。因此，被害
      人張浚原與被告丁○○除了金錢上的糾葛外，亦有複雜的
      感情層面因素存在，足見被告丁○○相較於被告丙○○，
      更具備殺害被害人張浚原之動機起因、得利目的，準此，
      被告丙○○此部分所辯，應屬有據。
    5.至於被告丙○○於原審偵審中及本院審理時供述被害人張
      浚原頭部之鈍傷，為伊用左手將張浚原屍體拖下車時，因
      伊右手沒有力氣，所以死者跌落車下，該車地面為水泥地
      或柏油路面，打到死者的頭部，伊沒有用鈍器打張浚原等
      語（見偵14658卷一第 263頁、偵14658卷二第65頁、原審
      卷一第59至60頁、本院卷第78頁背面至第79頁）。經查，
      被告丙○○患有右上背及右臂疼痛無法舉高、右指麻木等
      症狀，經診治為肌膜炎、肩關節周圍炎，該症狀將導致施
      力時因疼痛而難以施力之事實，並有復有中央健康保險局
      97年12月19日健保醫字第0970045255號函、天明中醫診所
      病歷表、中央健康保險局臺北分局98年 2月12日健保北費
      三字第0980020521號函、中央健康保險局醫療費用付款通
      知書、天明中醫診所診斷證明書、聖醫中醫診所病歷表、
      健昇聯合診所病歷、台北分局總額支付制度資訊共享架構
      流程圖、97年 4-6月中醫門診總額支付制度各區預算總額
      及每點支付金額表、中央健康保險局臺北分局98年5月1日
      函等附卷可稽（見原審3627卷第29至32頁、第50至51頁、
      第53至64頁、第79至80頁、第93至97頁），足認被告丙○○此部所辯，應堪採信。復依現場相片所示地面確為堅硬
      柏油路面之事實（見偵14658卷一第26頁） ，被害人張浚
      原由車內座位，被告丙○○一直以左手持美工壓放對準被
      害人張浚原脖子喉嚨處，續由丁○○與張浚原談判破裂，
      乃由被告丁○○與被告丙○○共同以不明方式悶縊張浚原
      窒息休克死亡，被告丙○○下車打開右前車門，被告丁○○自駕駛座向右推被害人張浚原屍體下車，由站立在該車
      右前車門外之被告丙○○接應拖拉已氣絕之被害人張浚原
      屍體，惟因被告丙○○手臂宿疾無力，致使張浚原屍體下
      半身及腳部卡在駕駛座右側乘客座位下方腳踏板處，而張
      浚原屍體上半身及頭部掉落車下地上碰擊，因而張浚原屍
      體頭部嚴重受創，亦經被告丙○○於原審及本院供述綦詳
      ，又本院函詢法務部法醫研究所查明就該所（97）醫鑑字
      第0971101131號鑑定報告書第 9頁「八、鑑定結果」中認
      定被害人張浚原頭部鈍擊致窒息、顱內出血等，其中「頭
      部鈍擊」是否有可能係因撞擊地面所形成？被害人頭部撞
      擊地面所形成之傷與以鈍器毆擊所形成之傷，是否可能相
      同？經法務部法醫研究所以98年10月19日法理醫字第0980
      004364號函覆略以：「二、（二）由頭枕部之鈍傷亦可在
      倒地時單純碰撞地面鈍物碰撞之可能性，因屍體已有死後
      腐敗現象，無法完全確認是否有造成嚴重顱內出血之可能
      性。」等語，是被害人張浚原在車內死亡，且其頭部嚴重
      受創係上開方向、位置、角度碰擊該地面上堅硬柏油路面
      之鈍傷，堪以認定。況被告丙○○雖據證人甲○○證述有
      與被害人張浚原發生過肢體衝突，但被害人張浚原與被告
      丁○○上開錯綜複雜之關係，對照被告丙○○單純相較之
      下，被告丙○○並無強烈置被害人張浚原於死地之動機，
      是被告丙○○此部分所辯，堪以採信。
    6.被告丙○○復稱伊將屍體拖下車後放在車旁，又因為伊手
      受傷，沒有辦法幫忙毀屍，便由被告丁○○右手持美工刀
      將張浚原手掌砍斷，砍斷方式為以腳押住死者的手用美工
      刀一刀一刀切斷，約花了45分鐘到 1個小時，再以美工刀
      將死者衣物剝除，最後再由伊拉張浚原左腳，丁○○拉右
      腳，將張浚原屍體拖到距離車子 5至10公尺旁之芭蕉樹丟
      棄，之後伊再以芭蕉樹樹葉遮蔽等語（見偵14658卷一第1
      87頁、第261頁、原審卷二第187頁、第188頁背面至189頁
      、本院卷一第78頁背面至第79頁）。然查，本院參酌法務
      部法醫研究所（97）醫鑑字第0971101131號鑑定報告書說
      明：「外傷證據：雙手臂於上臂遠端，左、右上臂有皮下
      挫傷；斷掌遠端：組織間有死後切割痕，生前出血反應不
      明顯。……(2)近端有砍切痕……(3)骨頭呈碎裂及銳面砍切
      痕明顯。(4)局部組織有切割痕；死亡經過研判：死者經解
      剖發現左手腕有嘗試性切割痕，雙手掌於橈、尺骨遠端、
      腕股近端有切割痕，遠端手掌有砍切痕及局部腕骨碎裂，
      因無生活出血反應，支持為死後砍切，由砍切骨質橫斷狀
      ，支持有人工砍、切及局部組織切割之工具痕跡。」等語
      （見偵14658卷二第24頁背面至第26頁背面） ，是本件依
      據上開鑑定報告書所示被害人張浚原左、右上臂有皮下挫
      傷，而挫傷乃因擠壓所造成，足徵被告丙○○所供述：被
      告丁○○以腳押住死者的手之情節，若非確有其事，實難
      以憑空捏造；再者，依據該鑑定報告書所載，被告張浚原
      雙掌乃被人以切割方式肢解，而死者死亡時間推測為20時
      40 分之後，案發當天為農曆5月22日21時10分22秒許起至
      同日22時29分許止，現場為偏僻之山區○○○路燈之架設
      ，且為一片漆黑，並有現場照片在卷可徵。因此，本件切
      割被害人張浚原雙掌地點，假使未有外來燈光照射，應為
      一片漆黑，足見被害人張浚原雙掌遭切割之地點，應為車
      輛燈光所及之處，否則動手切割之人，難以準確掌握下刀
      部位，復參被告丁○○一再強調，案發當天天色昏暗，被
      害人張浚原與被告丙○○離開車子約一個小時的這段期間
      ，伊都留在車內未離開，並在車內聽音樂看筆記本等語以
      觀（見原審卷一第64頁），故據被告丁○○之說法顯示車
      內燈光通明，相對應之下車外燈光所及之處，將更為清晰
      ，若在車內豈會未留意到被害人張浚原在車輛燈光所及之
      處遭肢解雙掌之理，況被告丁○○與被害人張浚原間有債
      務關係，被害人張浚原的死亡消失對於被告丁○○來說較
      有實益，且指紋為重要之專屬一人獨有之印記，割除雙掌
      使指紋難以被取得，檢調人員便需以較繁複之方式，如DN
      A 鑑定，始可特定死者身分，可給予犯案者較多之時間思
      考如何掩飾真相、躲避追緝之機會拖延時間，是被告丁○○所言與常情不符，不足採信。又證人壬○○於原審98年
      3 月31日審理時具結證述：丙○○跟我說，他會讓丁○○
      先到金門、馬祖，再轉到大陸去，大陸那邊有他堂哥會接
      應等語（見原審卷二第155頁）；證人寅○○於原審98年3
      月10日審理時具結證述：97年7月5日丁○○試圖出國前往
      大陸，後被警方攔下而未成功，之後，更遭通緝等語（見
      原審卷二第110頁背面至第111頁），亦為被告丁○○於原
      審審理時所是認。是本件被告丁○○於案發後即有出國之
      舉，當可認定。而被告丙○○指述共同被告丁○○立即開
      啟該車內燈光，並打開右前車門、右後車門，俾便車內燈
      光能照亮到該車右側旁之路地上張浚原屍體，以利將張浚
      原身上衣物脫掉褪去，因自己手傷無力，乃由被告丁○○
      持上開美工刀將張浚原之雙腕部遠端切割下雙掌，並由伊
      協助棄屍之供述，應堪採信。
    7.被告丙○○於原審97年11月 4日審理時供述：在棄屍現場
      停車後，我用左手拿美工刀架在張浚原脖子上，因為我坐
      在張浚原的正後方，所以張浚原就沒有辦法動，之後丁○○就叫張浚原兩手往背後交叉，用鐵絲把張浚原的雙手綁
      起來，我之後又把另一捆鐵絲連同椅子墊套住張浚原脖子
      ，我本來打算下車讓丁○○與張浚原兩人談談，不過在我
      下車前，丁○○離開駕駛座，改坐到右後座，張浚原後面
      ，我就改坐在左後座，丁○○旁邊，然後丁○○就跟張浚
      原交談了15分鐘左右，結果張浚原突然不說話了，我檢查
      後發現張浚原已死亡云云（見原審卷一第58頁背面至59頁
      ），互核比較與被告丁○○於偵、審中均堅稱：在車上張
      浚原雙手雙腳都可以活動，沒有被綁手，是丙○○控制張
      浚原的行動自由，之後，丙○○與張浚原二人下車吵架，
      我完全不知發生何事情云云（偵14658卷一第262至 263頁
      、原審卷一第63頁），是被告二人所供述之情節出入甚大
      ，但被告 2人供述唯一相同之處即為被告丙○○以美工刀
      抵住被害人張浚原脖子，並控制其行動自由；再者，死者
      張浚原屍體上並未發現明顯之鐵絲綁痕或勒痕，亦有上開
      鑑定報告書可佐，況且本件亦未尋獲被告丙○○所述之上
      開鐵絲等物，因此，本件是否確有鐵絲綑綁之事實存在，
      尚無積極證據可佐，惟查本件在死者張浚原屍體上左手肘
      前腕區有抵抗銳器傷之情節，亦有鑑定報告書可徵（見偵
      14658卷二第26頁） 。是死者張浚原在車內期間，由被告
      丙○○以美工刀抵住死者張浚原脖子，控制死者張浚原行
      動，則與實情相符，被告丙○○此部分所辯應較為可信。
    8.此外，復有卷內檢附之原審通訊監察書及電話附表、臺北
      縣政府警察局鑑驗書、臺北縣政府警察局新店分局搜索暨
      扣押筆錄及扣押物品目錄表、臺北縣政府警察局新店分局
      函、通訊監察聲請表、搜索票聲請書、機票申請書、專案
      偵查報告、通聯調閱查詢單0000000000號、0000000000號
      ，監察電話0000000000號、0000000000號譯文、新店分局
      偵查隊查訪表、行事曆上之紀錄、臺北縣政府警察局新店
      分局97年 8月25日北縣警店偵字第0970040996號函及其檢
      附張浚原遭斷掌棄屍命案現場勘查報告及相關附件、搜索
      票、扣押物品目錄表、證人甲○○之名片、相關票據、被
      告丁○○名片、書面資料、天明中醫診所病歷表、診斷證
      明書；聖醫中醫診所病歷表；健昇聯合診所病歷表、臺北
      縣坪林鄉台九縣55.5公里處與產業道路路口監視錄影畫面
      翻拍相片、97年警聲搜字第1078號卷第 4至14頁專案偵查
      報告、電話查詢紀錄表、新店分局函、搜索票及搜索扣押
      筆錄、扣押物品目錄表、中華電信公司北區客戶服務處桃
      園客服中心受理查詢電話使用者資料記錄單、臺北縣政府
      警察局新店分局97年 7月30日北縣警店偵字第0970038137
      號函、97年7月1日新店分局偵辦坪林無名男屍殺人棄屍案
      專案會議記錄、新店分局0630訪查報告表、車籍查詢─基
      本資料詳細畫面、臺北縣政府警察局新店分局石嘈派出所
      監看錄影查抄表、臺北縣政府警察局鑑識中心現場勘查紀
      錄表、證物清單、相關證物照片、新店分局0630案專案查
      訪報告、新店分局處理相驗案件初步調查報告暨報驗單、
      現場採證照片、勘（相）驗筆錄、相驗屍體證明書、解剖
      筆錄、中央健康保險局97年11月21日健保醫字第09700427
      76號提供保險對象楊君（Ｚ000000000）就醫紀錄、扣押物
      品清單97年度藍保管字第2291號【行動電話】、臺北縣政
      府警察局新店分局97年12月2日北縣警電偵字第097005897
      2 號函檢送丙○○殺人案之鑑驗書影本、臺灣大哥大資料
      查詢、中華電信資料查詢、臺灣固網資料查詢、速博資料
      查詢、大眾電信資料查詢、被告丙○○手繪之相對位置圖
      、新店分局98年1月8日北縣警電偵字第0980000592號函檢
      陳丙○○、丁○○涉嫌殺人案之硫酸照片 3張及扣押筆錄
      及扣押物品目錄、新店分局扣押筆錄【受執行人楊永裕】
      、臺北市政府警察局信義分局98年 2月10日北市營信分刑
      字第09830292500號函覆97年6月24日下午6時至7時間在本
      轄永春里8鄰忠孝東路 5段725號附近當地里民之所有監視
      錄影資料、法務部電信資訊查詢系統（威寶）電信使用者
      資料查詢單、法務部法醫研究所法醫理字第1980001392號
      函在卷可稽（見偵14658號卷一第8至10頁、第12至13頁、
      第20至23頁、第49至61頁、第110至159頁、第166至168頁
      、第217至253頁、偵14658號卷二第 1至8頁、第14至17頁
      、第78至97頁、第100至107頁、偵緝卷第19至20頁、臺灣
      臺北地方法院檢察署97年度警聲搜字第1078號，以下簡稱
      聲搜1078卷，第 8至15頁、警卷第12至18頁、第22至23頁
      、第32頁、第34至38頁、第46至52頁、相驗卷第4頁、第2
      1頁、第8至20頁、第30頁、原審卷一第149至153頁、第20
      1頁、第203至206頁、第210至216頁、第238頁、第290至2
      97頁、原審卷二第76至78頁、第141至142頁、第169至170
      頁、第193至194頁）。復有證人翁瑞萍97年7月4日警詢筆
      錄、證人洪巧芬97年7月02日警詢筆錄、目擊證人林文通9
      7年6月30日偵訊筆錄、證人即死者家屬洪巧芬、家屬張盈
      梓、家屬乙○○於97年 9月12日於偵訊筆錄在卷可佐（見
      偵 14658卷一第24至27頁、第64至66頁、相驗卷第19頁、
      第28至29頁）
    9.綜上，被害人張浚原死亡時間至少是在97年6月25日20時4
      0分之後，而被告丁○○駕駛之DH-3901號車於同日21時10
      分進入棄屍地點，並於同日22時29分離去，且被告丁○○
      在車上談判期間，由被告丙○○以美工刀抵住被害人張浚
      原脖子喉嚨處控制張浚原行動，續由被告丁○○與張浚原
      談判破裂，乃由丁○○與丙○○共同以不明方式悶縊張浚
      原窒息休克死亡才罷手。嗣被告丁○○與被告丙○○為圖
      毀屍滅證棄屍方便，即基於損壞、遺棄屍體之犯意聯絡，
      由被告丙○○下車打開右前車門，被告丁○○自駕駛座向
      右推張浚原屍體下車，由站立在該車右前車門外之被告丙○○接應拖拉已氣絕之張浚原屍體，惟因被告丙○○手臂
      宿疾無力，致使張浚原屍體上半身及頭部掉落車下，張浚
      原屍體頭部直接撞擊該產業道路柏油路面，而張浚原屍體
      下半身及腳部卡在駕駛座右側乘客座位下方腳踏板處，此
      時，被告丁○○即下車與被告丙○○合力拖張浚原屍體下
      車，並置放在該車旁右側，詎該地無路燈、天色極昏暗，
      丁○○立即開啟該車內燈光，並打開右前車門、右後車門
      ，俾便車內燈光能照耀到該車右側旁之路地上張浚原屍體
      ，以利將張浚原身上衣物脫掉褪去，並由被告丁○○與被
      告丙○○合力將張浚原身上衣物脫掉褪去全裸，因被告丙○○手傷無力，乃由被告丙○○把風，被告丁○○持上開
      美工刀將張浚原之雙腕部遠端切割下，致張浚原屍體因而
      受有右手手腕近端切除並在軟骨區留有切傷，腕骨近端局
      部腕關節軟骨並存留，局部 2.5公分淺切割傷於表層皮膚
      ，而左手手腕於橈尺關節遠端連皮膚有切割傷 2公分，腕
      關節遠端殘缺之雙掌割下之事實，堪以認定。
（六）被告丙○○於警、偵、審訊時供述：被告丁○○將斷掌放
      入小型塑膠袋內、衣物放在大的黑色塑膠袋內，均放在車
      子後行李箱中，黑色公事包及手機則放在副駕駛座，美工
      刀放在後座，被告丁○○駕車搭載伊循北宜公路往宜蘭方
      向，沿路第一次在北宜公路63公里處由伊丟棄一隻斷掌，
      那個地方是一個崁腳，第二次在64.5公里處再丟棄另一隻
      斷掌，那邊的坡度比較小，之後，被告 2人到達宜蘭火車
      站，因為沒錢，所以向認識的計程車司機借了 500元去加
      油，加油回來後伊就去攬客，後來有一個人要搭乘，伊向
      他收700元，就由被告丁○○駕車，伊坐在駕駛座旁右側
      乘客座位，該名乘客坐後排乘客座位上，自宜蘭火車站前
      出發，至三重市區處目的地時，該名乘客下車後，復由被
      告丁○○駕該車搭載伊，自上開三重市區處往臺北市○○
      區○○路4段207巷15號之1租屋處，並於97年6月26日凌晨
      3時17分許，駛抵該八德路4段207巷15號之1租屋處附近停
      車，伊就下車徒步返回上開租屋處休息，而被告丁○○則
      獨自駕車離去，至於上開美工刀、其餘張浚原之衣物、手
      機、公事包等物則遺留在車內，並由被告丁○○駕車帶走
      ，嗣被告丁○○在不詳地點將上開美工刀、其餘張浚原之
      衣物、手機、公事包等物棄置滅失等語綦詳（見偵14658
      卷一第187至188頁、第191至192頁、第205頁、偵14658卷
      一第67頁、原審卷一第59頁背面、原審卷二第187頁）。
      復有被害人張浚原手機通聯調閱紀錄，97年6月25日19時
      31分受話0000000000號，地點係在台北市○○街附近，於
      同月26日0時10分至24分，無論收、發話，地點均顯示在
      宜蘭縣，此時被害人張浚原早已遇害，嗣於同月26日11時
      18分發話地點又出現於台北市，顯然手機係由他人所取走
      ，況被告丙○○以證人身分具結證述：丁○○帶走手機後
      還告訴伊，有故意發話出去等語（見原審卷二第189頁背
      面），是被害人張浚原上開手機應係被告丁○○取走無訛
      。再者，被害人張浚原之斷掌一隻確實在北宜公路64.5公
      里處發現，是關於丟棄斷掌之事實，被告丙○○所言非虛
      ，足以採信。再者，被害人張浚原所有黑色公事包裡面之
      東西，縱然與被告丁○○之債務無關，在被告丁○○未確
      認無關前，該黑色公事包對於被告丁○○而言，應係為可
      以證明其債務之重要證物，基此，被告丁○○取走得利之
      動機、目的為最大得利者，況被告丙○○又做出要求路邊
      停車，並開啟該車之後車廂怪異舉動，被告丁○○不可能
      絲毫不加以注意被告丙○○究竟在作何事，是被告丁○○
      諉稱不知，乃係卸責之詞，被告丙○○此部分所述與事實
      、經驗法則相符，應可採信。
（七）綜上所述，被告丙○○、丁○○上揭共謀殺害被害人張浚
      原、共同損壞、遺棄屍體之犯行，其事證明確，犯行堪以
      認定，自應依法論處。
四、論罪科刑
（一）核被告丙○○、丁○○就共謀殺害被害人張浚原、共同遺
      棄屍體之所為，均係犯刑法第271條第1項之殺人罪、同法
      第247條第1項之遺棄屍體罪。又刑法部分條文於民國94年
      2月2日修正公布，95年7月1日施行。其第55條規定之牽連
      犯廢除後，對於目前實務上以牽連犯予以處理之案例，依
      立法理由之說明，在適用上，得視其具體情形，分別論以
      想像競合犯或數罪併罰，予以處斷。是原經評價為牽連犯
      之案件，如其二行為間具有行為局部之同一性，或其行為
      著手實行階段可認為同一者，得認與一行為觸犯數罪名之
      要件相侔，而改評價為想像競合犯。至於不可認為一行為
      者，若依實質競合予以併罰，不無刑罰過度評價，依社會
      通念，並不符合刑罰公平原則，當亦難以一行為一罪論處
      。於此，倘所發生之數個犯罪行為，在犯罪之性質上，或
      依吾人日常生活經驗之見解上，其前後行為，在形態上雖
      屬分別獨立，但從同一法益之侵害性而言，因具一定程度
      之關連性，可認為一方吸收他方之犯罪行為，遂置他方於
      不論，較為適當，應可依吸收犯理論，認屬實質上一罪關
      係，而僅包括的論以一罪。則被告 2人共同基於殺人之犯
      意聯絡，先邀約被害人見面，於被害人上車後由被告丙○○手持美工刀壓放對準被害人脖子喉嚨處，致使被害人不
      敢反抗、掙扎之妨害自由行為與被告 2人共同殺害被害人
      之殺人等犯行間，具有行為局部之同一性，且其行為著手
      實行階段可認為同一，屬一行為觸犯數罪名，應為想像競
      合犯；又妨害自由與殺人二行為間，其前後行為雖分別獨
      立，惟自同一法益之侵害性而言，因具有一定程度之關聯
      性，可依吸收犯理論，認屬實質上一罪，而僅包括的論以
      殺人一罪。又被告 2人就上開犯行有犯意聯絡及行為分擔
      ，皆為共同正犯。被告 2人共同損壞被害人屍體後，並加
      以遺棄，其損壞、遺棄屍體之行為均侵害同一法益，應論
      以情節較重之遺棄屍體罪。至於被告 2人共同前往購買硫
      酸，預備殺人之準備行為，為事後殺人行為所吸收，不另
      論罪。被告 2人所犯上開殺人罪、遺棄屍體罪間，犯意各
      別，罪質互異，應分論併罰。又被告丙○○有如事實欄一
      所示之犯罪科刑及執行情形，有卷附之本院被告前案紀錄
      表在卷可稽，其於上開有期徒刑執行完畢後 5年內，故意
      再犯本件有期徒刑以上之罪，為累犯，除所犯法定刑為死
      刑、無期徒刑部分不得加重外，應依刑法第47條第 1項規
      定，加重其刑。
（二）原審以被告 2人上述犯行，事證明確，援引刑法第28條、
      第271條第1項、第247條第1項、第339條第2項、第37條第
      1項、第2項、第47條第1項、第38條第1項第2款、第3項、
      第51條第4款、第5款之規定，並審酌被告丁○○僅因與被
      害人張浚原債務糾紛，不循合法途徑解決，竟邀集被告丙○○共同謀殺被害人，嗣因債務談判不攏，進而基於殺人
      之犯意聯絡及行為分擔，由被告 2人共同下手殺害死者，
      殺害死者後，被告丁○○竟以美工刀利器切斷被害人雙掌
      ，並剝光被害人身上所著之衣物，與被告丙○○同將被害
      人赤裸遺棄於荒郊野外，欲掩飾所犯罪行，手段兇殘，惡
      性重大，所為不僅剝奪被害人之寶貴生命，且對社會生活
      之安定性亦造成嚴重之危害，任何具有良知之人見被害人
      此狀，應均難以忍受；再者，被告丁○○甚曾試圖潛逃出
      境未果，且犯後藉辭狡飾卸責，毫無悔意，對於本件犯罪
      情節均推諉不知，亦不予被害人求生之機會，嗣又為圖棄
      屍，基於損壞屍體之犯意，持刀切割被害人雙掌，致被害
      人屍體因而受有右手手之雙腕部遠端切割下腕近端切除並
      在軟骨區留有切傷，腕骨近端局部腕關節軟骨並存留，局
      部 2.5公分淺切割傷於表層皮膚，而左手手腕於橈尺關節
      遠端連皮膚有切割傷 2公分，腕關節遠端殘缺之雙掌割下
      ，並拖行屍體至距該停車地點後方 5至10公尺許，棄置該
      處，並共同以該產業道路旁之芭蕉樹葉覆蓋張浚原屍體，
      企圖令人無法辨識死者身分並掩飾渠犯罪跡證之手段凶殘
      ，惡性重大；又被告丙○○與被害人並無深仇大恨，竟協
      助被告丁○○控制被害人行動自由，使被害人無從抵抗，
      進而共同下手殺害死者後，並共同棄屍，惡性誠屬重大，
      況於警訊時更為不實之陳述，干擾犯罪之偵查方向，犯罪
      情節亦屬重大，惟念其於偵查、審判時供承部分實情，並
      有悔悟之意，暨參酌被告 2人各自與被害人債務關係、起
      因利得、行為惡性重大、自我良心反省、犯行坦認程度、
      犯罪之動機、目的、手段之輕重，被告 2人犯罪後表示悔
      意與否等一切情狀，爰分別量處丁○○共同殺人，處無期
      徒刑，並依刑法第37條第 1項之規定宣告褫奪公權終身；
      又共同遺棄屍體，處有期徒刑1年6月。應執行無期徒刑，
      褫奪公權終身。丙○○共同殺人，累犯，處有期徒刑18年
      ，褫奪公權10年；又共同遺棄屍體，累犯，處有期徒刑 1
      年10月。應執行有期徒刑20年（其中丙○○所犯詐欺得利
      罪，累犯，處有期徒刑 7月部分，其於上訴本院後撤回上
      訴而確定），褫奪公權10年。被告丁○○，行兇後意圖掩
      飾罪行，湮滅相關證據，且僅因為債務糾紛，即剝奪他人
      生命，嚴重危害社會秩序，有永久剝奪自由與社會隔離之
      必要，並宣告褫奪公權終身，以示懲儆。又審酌被告丙○○犯殺人罪之性質，認有褫奪公權之必要，並諭知褫奪公
      權10年。另敘明扣案之硫酸一桶，係供被告丙○○、丁○○共同犯罪預備之用，且為被告 2人共同所有，爰併依刑
      法第38條第1項第2款規定宣告沒收之。至於被告 2人犯罪
      所用之美工刀利器並未扣案，且依據被告丙○○供述，顯
      與被害人衣物一併遭被告丁○○丟棄等語 （見偵14658卷
      二第67頁），是該物既已滅失，為避免日後執行上之困難
      ，爰不諭知宣告沒收。經核原審認事用法均無違誤，量刑
      亦屬妥適。
五、被告丁○○上訴意旨仍執前詞，空言否認犯行；被告丙○○
    上訴意旨仍執前詞，僅坦承有幫助遺棄被害人屍體，否認有
    共同殺人犯行，並請求從輕量刑云云。惟被告 2人確有為本
    件共同殺人、遺棄屍體之犯行，業經本院於前開理由予以指
    駁說明，且刑之量定，為求個案裁判之妥當性，法律賦予法
    院裁量之權，量刑輕重屬裁判之法院得依職權自由裁量之事
    項，苟其量刑已以行為人之責任為基礎，並斟酌刑法第57條
    各款所列情狀，在法定刑度內，酌量科刑，如無偏執一端，
    致明顯不當之情形，即不得單就量刑部分遽指為不當或違法
    ，原判決關於被告丙○○科刑之部分，業已以被告丙○○之
    責任為基礎，且審酌被告丙○○犯後之態度等一切情狀，並
    未逾越法定刑度，經核亦無違誤，此均不能任意指摘為違法
    。是被告2人之上訴均為無理由，應均予駁回。
據上論斷，應依刑事訴訟法第368條，判決如主文。
本案經檢察官郭啟東到庭執行職務。
中    華    民    國    99    年    1    月    19     日
                  刑事第八庭審判長法  官  張傳栗
                                  法  官  劉嶽承
                                  法  官  蔡光治
以上正本證明與原本無異。
如不服本判決，應於收受送達後十日內向本院提出上訴書狀，其
未敘述上訴之理由者並得於提起上訴後十日內向本院補提理由書
（均須按他造當事人之人數附繕本）「切勿逕送上級法院」。
                                  書記官  阮桂芳
中    華    民    國    99    年    1     月    22    日
附錄：本案論罪科刑法條全文
中華民國刑法第271條（普通殺人罪）
殺人者，處死刑、無期徒刑或10年以上有期徒刑。
前項之未遂犯罰之。
預備犯第 1 項之罪者，處 2 年以下有期徒刑。
中華民國刑法第247條
（侵害屍體罪、侵害遺骨遺髮殮物遺灰罪）
損壞、遺棄、污辱或盜取屍體者，處6月以上5年以下有期徒刑。
損壞、遺棄或盜取遺骨、遺髮、殮物或火葬之遺灰者，處5年以
下有期徒刑。
前二項之未遂犯罰之。


司法院資訊處製作；財團法人民間司法改革基金會備份。
